臺灣高雄地方法院刑事判決　　　　　　　　　　　　　九十一年度簡上字第五二號
　　上　訴　人
　　即　被　告　甲○○
右上訴人即被告因違反家庭暴力防治法之傷害案件，不服臺灣高雄地方法院鳳山簡易
庭民國九十一年一月三日九十年度鳳簡字第七六七號第一審判決（聲請簡易判決處刑
書案號：臺灣高雄地方法院檢察署九十年度偵字第一七一六九號）提起上訴，本院判
決如左：
    主  文
上訴駁回。
甲○○緩刑貳年，緩刑期內付保護管束。
甲○○於緩刑付保護管束期間內，應遵守禁止對乙○實施身體或精神上不法侵害等家
庭暴力行為之事項。
    事  實
一、緣甲○○與乙○為夫妻關係，已結縭十餘年，為家庭暴力防治法第三條第一款之
    家庭成員。甲○○嘗因細故毆打乙○（均未報案或提出告訴），猶仍不知悔悟，
    竟於民國九十年八月十三日凌晨一時許，在高雄縣燕巢鄉鳳雄村後龍巷五五之五
    號住處，飲酒後因乙○規勸渠不要賭博之事，二人即發生爭吵，甲○○遂基於傷
    害之犯意，徒手毆打乙○，致乙○因而受有左眉部瘀腫二Ｘ一公分、左前臂紅腫
    四Ｘ二點五公分、右上臂紅腫七Ｘ二公分、右前臂瘀腫一Ｘ一公分、左膝紅腫二
    Ｘ一點五公分、右頭枕部瘀腫五Ｘ五公分等傷害。
二、案經乙○訴由高雄縣警察局岡山分局報請臺灣高雄地方法院檢察署檢察官偵查起
    訴。
    理  由
一、右揭事實，業據被告甲○○於警詢及本院審理中分別坦承不諱，核與告訴人乙○
    指訴情節相符，並有健仁醫院醫師出具之診斷證明書乙紙在卷可稽，足認被告前
    揭自白與事實相符。是本案事證已臻明確，被告洵堪認定，應予依法論科。
二、查被告甲○○與告訴人乙○為夫妻關係，業據渠等二人供明在卷，並有戶口名簿
    影本乙件附卷足憑，二人均屬家庭暴力防治法第三條第一款規定之家庭成員，而
    被告甲○○徒手毆打告訴人乙○成傷，已屬家庭成員間實施身體或精神上不法侵
    害之行為，即為家庭暴力防治法第二條第一項之家庭暴力；又家庭成員間故意實
    施家庭暴力行為而成立其他法律所規定之犯罪，為家庭暴力罪，家庭暴力防治法
    第二條第二項定有明文，核被告甲○○所為，係犯刑法第二百七十七條第一項之
    傷害罪，亦屬家庭暴力防治法第二條第二項之家庭暴力罪。爰審酌被告甲○○已
    與告訴人乙○結縭十餘年，婚後被告即經常因細故毆打告訴人，雖未據告訴人向
    警方報案，亦未提出告訴，然被告甲○○猶仍不知悔改，致罹犯本案犯行，當知
    在現代化法治社會中，任何一方之配偶對於存續中之婚姻關係，皆負有忠誠、信
    賴之義務，俾求婚姻之圓滿，倘遇有家庭糾紛之解決，亦應本於理性、和平之手
    段與態度為之，依被告甲○○有高職肄業之教育程度（見警詢筆錄所載）等智識
    、能力應無不知之情事，竟仍用野蠻、暴力之方式以對，導致其妻即告訴人心理
    受創，原應從重量刑，以儆效尤，惟姑念及渠犯後尚知坦承犯情，態度良好，且
    告訴人於九十一年四月九日本院審理中到庭陳稱︰「當天他回來我們二人吵架，
    他就打我，之前我有要去聲請法院保護令，但上訴人要我原諒他，我就撤回，家
    中經濟都要靠上訴人負擔，家中有二位父母、小孩二位，甲○○後來就沒有再打
    我了」等語，復斟酌告訴人受傷之情形及被告家庭生活狀況，有戶口名簿影本乙
    件附卷供參等一切情狀，認原審以被告甲○○係犯刑法第二百七十七條第一項之
    傷害罪，屬家庭暴力防治法第二條第二項所定之家庭暴力罪，依刑事訴訟法第四
    百四十九條第一項前段、第四百五十四條第一項，刑法第二百七十七條第一項、
    第四十一條第一項，罰金罰鍰提高標準條例第一條前段、第二條之規定，逕以簡
    易判決處刑拘役五十日，並諭知易科罰金折算標準為以三百元折算一日，其認事
    用法均核無不合，量刑亦屬妥適，上訴人即被告之上訴意旨指摘原判決不當為無
    理由，應予駁回。
三、末查，上訴人即被告甲○○前曾於八十年間，因違反麻醉藥品管理條例案件，受
    有期徒刑以上刑之宣告，嗣於八十年十二月二日易科罰金執行完畢後，五年以內
    未曾受有期徒刑以上刑之宣告，有臺灣高等法院被告全國前案紀錄表、臺灣高雄
    地方法院檢察署刑案資料查註紀錄表及本院被告院內索引卡紀錄表各乙份在卷可
    按，渠因短於思慮，致觸犯本案犯行，並於事後已取得告訴人之原諒，亦據告訴
    人於本院調查時陳明在卷（見本院九十一年四月九日訊問筆錄），悉如前述，被
    告甲○○經本案論罪科刑後，當應知所警惕，而信無再犯之虞，本院因認以暫不
    執行渠之宣告刑為適當，併予以宣告緩刑二年，用啟自新。又依被告甲○○所犯
    情節，認有加以追蹤觀護之必要，希冀被告甲○○於緩刑期內，妥慎省思己過，
    矯正夫妻間相處之偏差觀念，輔以觀護單位對被告之正確輔導，而認被告有加以
    追蹤觀護之必要，且依家庭暴力防治法第三十條第一項之規定，併予宣告緩刑期
    內付保護管束。又依家庭暴力防治法第三十條第二項之規定，命被告甲○○於緩
    刑付保護管束期間內，應遵守下列事項︰禁止對乙○實施身體或精神上不法侵害
    等家庭暴力行為；同條第三項規定，受保護管束人違反前揭保護管束事項情節重
    大者，撤銷其緩刑之宣告，併此指明。
據上論斷，應依刑事訴訟法第四百五十五條之一第三項、第三百六十八條、第三百六
十四條，家庭暴力防治法第三十條第一項、第二項第一款，刑法第十一條、第七十四
條第二款，判決如主文。
本案經檢察官黃俊嘉到庭執行職務。
中      華      民      國    九十一    年      五      月    二十四    日
                                  臺灣高雄地方法院刑事第二庭
                                      審判長法  官  宋明中
                                            法  官  高榮宏
                                            法  官  劉定安
右正本證明與原本無異。
如不服本判決，應於判決送達後十日內，向本院提出上訴狀。
    書記官  歐文政
中    華    民    國      九十一      年      五      月      二十七    日
附錄本案論罪科刑法條全文︰
刑法第二百七十七條第一項
傷害人之身體或健康者，處三年以下有期徒刑，拘役或一千元以下罰金。
